【裁判字號】    98,重訴,114
【裁判日期】    990204
【裁判案由】    清償貨款
【裁判全文】
臺灣彰化地方法院民事判決  98年度重訴字第114號
原       告   鴻貹實業有限公司
法定 代 理人  丙○○
訴訟 代 理人  乙○○
              劉惠利律師
被        告  勁美服裝國際有限公司
兼法定代理人  丁○○
上列當事人間請求清償貨款事件，本院於民國99年1月21日言詞
辯論終結，判決如下：
    主      文
被告應給付原告新台幣佰陸拾壹萬肆仟貳佰零貳元，及自民國
九十八年九月十八日起至清償日止，按年息百分之五計算之利息
。
原告其餘之訴駁回。
訴訟費用（除減縮部分外）新台幣肆萬零肆佰零貳元由被告負擔
十分之九，餘由原告負擔。
本判決原告勝訴部分，於原告以新臺幣壹佰貳拾萬伍仟元供擔保
後，得假執行。
原告其餘假執行之聲請駁回。
    事實及理由
一、按訴狀繕本送達後，原告不得將原訴變更或追加，但擴張或
    減縮應受判決事項之聲明者，不在此限。民事訴訟法第255
    條第l項第3款定有明文。本件原告起訴原聲明：被告應給付
    原告新台幣（下同）8,136,934元，及自起訴狀繕本送達翌
    日起至清償日止，按年息百分之5計算利息。訴訟費用由被
    告負擔。並願供擔保請准宣告假執行。嗣於訴訟程序進行中
    就給付本金部分變更為3,977,202元，核係減縮應受判決事
    項之聲明，稽諸前開規定，應予允許，合先敘明。
二、原告主張其與被告勁美服裝國際有限公司(下稱勁美公司)有
    各類成品布之交易，被告勁美公司對原告尚有330萬元之貨
    款未清償，原告為確保權益，於96年10月9日與被告勁美公
    司簽訂協議書並經公證，惟被告未依協議履行，原告為免被
    告倒閉求償無門，於97年間陸續替被告勁美公司、丁○○支
    付房租、服裝拍照費用、裁剪部工資、信用貸款、房屋貸款
    、汽車貸款、代工工資、打版及車工費、刺繡及織領費用、
    加油油資、釘釦費用、製版費用、印刷衣服費用、成衣整燙
    費用、勁美公司員工薪資、勁美公司往來廠商貨款、新竹貨
    運運費及代購布款等費用，合計達3,316,628元。另原告為
    維持被告勁美公司正常經營，提供被告勁美公司營運所需之
    各類成品布，被告均未給付貨款予原告，亦達4,111,050元
    ，已造成原告損失慘重，營運資金週轉不靈。本件就被告積
    欠之3,316,628元及4,111,050元債務，經扣除被告已償還部
    分，尚欠3,977,202元未清償，為此提起本件訴訟，請求被
    告給付原告3,977,202元及自起訴狀繕本送達翌日起至清償
    日止，按年息5%計算之利息。
三、被告對其積欠原告3,316,628元及4,111,050元債務之事實不
    爭執，惟以已部分清償，及客戶退票部分均係由原告收取，
    應由原告自行負責。且原告於97年7月15日未經同意強行搬
    取被告之衣物1,815件，每件以批發價200元計算，總計363
    ,000元，亦應予扣抵等語置辯。
四、經查原告主張其於97年間陸續替被告勁美公司、丁○○支付
    房租、服裝拍照費用、裁剪部工資、信用貸款、房屋貸款、
    汽車貸款、代工工資、打版及車工費、刺繡及織領費用、加
    油油資、釘釦費用、製版費用、印刷衣服費用、成衣整燙費
    用、勁美公司員工薪資、勁美公司往來廠商貨款、新竹貨運
    運費、代購布款等費用，合計3,316,628元。另原告為維持
    被告勁美公司正常經營，提供被告勁美公司營運所需之各類
    成品布，貨款達4,111,050元等事實，為被告所不爭執，並
    據原告提出代墊款明細表、積欠貨款明細表、單據及發票等
    影本為證，應認此部分事實為真正。
五、復查本件原告對被告於98年11月2日具狀提出之內帳明細、
    支票、貨款帳單及收支傳票等資料核對結果，於98年11月7
    日提出民事準備書狀，依其所製之附表一主張其中編號附件
    三53,500元、附件四85,080元、附件五612,560元及附件六2
    ,752,836元部分為被告已清償之金額，嗣更正附件三53,500
    元與本件無關不應列入，亦為被告所不爭執，總計原告主張
    被告已清償之金額為3,450,476元（原告並據此減縮本件請
    求金額為3,977,202元），此部分事實自堪認定。而兩造經
    整理並協議簡化爭點後主要爭執事項為：
    1、上開民事準備書狀之附表一附件八、九、十退票金額總
       計2,580,800元部分，應由原告或被告負責。
    2、被告主張原告於97年7月15日自行搬取被告衣物1,815件
       ，每件以200元計算，計363,000元，應予扣抵，有無理
       由。
六、關於兩造爭執之退票金額2,580,800元，究應由原告或被告
    負責事項。被告雖辯稱，退票部分均係由原告收取，應由原
    告自行負責云云，惟查本件原告請求清償債務均適用兩造於
    96年10月9日公證之協議書約定內容，為被告所不爭執。被
    告並陳稱，票款為支付衣服之貨款，是被告賣給曾先生及新
    信華，他們交付的支票，出賣人是我們，票是原告的人去收
    等語明確在卷，稽之兩造簽訂公證書中協議書第五所載「乙
    方（即被告）同意自96年10月起所有對客戶之應收帳款（包
    括支票、現金）應指定向甲方（即原告）支付，（或由甲方
    向客戶收取），至本件債務清償完畢為止」，並有該公證書
    在卷可稽。因之退票之2,580,800元部分縱係原告所收取，
    惟既未獲兌現付款，應認債務仍未清償而歸於消滅，自難令
    原告負責，被告此部分所辯，尚屬無據，無從採取。
七、又被告所辯，97年7月15日原告未經同意強行搬取被告之衣
    物1,815件，每件以批發價200元計算，總計363,000元等事
    實部分。原告雖具狀主張係因客人看樣，如果合適會購買，
    如果不合適會退還，黃淑鴦知道是看樣可能會再歸還，就告
    訴乙○○退回時再一起結算，當時就請原告先載回，客人看
    樣完後，表示樣式全為女版且太薄且太小、不適合，原告法
    定代理人致電給被告丁○○，說要退還調貨看樣之衣服，被
    告丁○○告訴原告法定代理人有九個款式，客戶需要請原告
    法定代理人退回(共計退回100件)，其他款式不用歸還要送
    給原告等語；於98年12月15日言詞辯論期日陳稱，衣服不是
    我們去搬，衣服是林小姐去調貨，林小姐所搬的衣服與我們
    無關；99年1月12日言詞辯論期日復陳稱，原告當時是向被
    告調300件陸續還100件，後來被告說不用還，我們才捐贈云
    云。惟查證人黃淑鴦到庭具結證稱，97年7月15五日當天是
    乙○○本人到被告公司說他們要訂貨，我跟他們要訂貨單，
    他說等一下就拿來，乙○○、證人甲○○、陳小姐就到倉庫
    搬貨了，我說妳們不是依照訂貨單出貨而是在搬貨，我就報
    警也有作筆錄，後來乙○○，陳小姐總共搬1,815件，當時
    我有寫數量請他們簽名，他們並不簽，也沒有提出訂貨單。
    女款ＰＯＬＯ衣服，一件價格每件200元。警察來之前他們
    搬900多件，後來警察離開後，他們又搬一次，總共1,815件
    ：證人甲○○亦結證稱，97年7月15日那天原告請我跟別人
    調貨車到被告處載貨，我到的時候，乙○○已經在被告公司
    ，衣服也有人在打包，數量我不清楚，我協助乙○○及原告
    員工將打包衣物搬到車上，我跟乙○○一起將衣物載回原告
    公司倉庫卸貨，然後我就開車離開去還車，當天搬衣物不是
    我的意思，我只是依乙○○的意思開車去載而已。當時數量
    我不清楚，價格不知道，款式也不知道。我到的時候他們已
    經打包，我只是幫忙搬上車，有無訂貨單或糾紛我不清楚。
    當時也有警察來處理，警察離開後，乙○○與黃淑鴦他們交
    談，乙○○就叫我幫忙把貨載回公司，她們的事情他們會處
    理。我當時現場並無清點數量，搬回原告公司以後也沒有清
    點，他們有無清點我也不清楚，在被告公司現場證人黃淑鴦
    有請乙○○簽收，乙○○說價格是牌價，所以她不簽，牌價
    是消費者看到的價格，所以比批貨價貴，批貨價一般來說1
    、200元，高的話也有300多元各等語明確在卷可稽。益證原
    告主張不實，原告就其主張有利之事實，復未舉證以實其說
    ，參以證人甲○○所證，在被告公司現場證人黃淑鴦有請乙○○簽收，乙○○說價格是牌價，所以她不簽等情，應認當
    時對數量並不爭執，而每件以200元計算，亦屬合理相當。
    因之，被告所辯，原告自行搬取衣物1,815件，而每件以200
    元計算，總計363,000元，應予扣抵等語洵屬有據。
八、本件被告丁○○與勁美公司願負連帶清償責任，公證書中協
    議書第九約定甚明。從而，原告請求被告清償債務3,977,20
    2元，經扣抵原告自行搬取之衣物1,815件，以每件200元計
    算，計363,000元後，於請求3,614,202元及自起訴狀繕本送
    達翌日即98年9月18日起至清償日止，按年息5%計算之法定
    遲延利息範圍內為有理由，應予准許。逾此範圍之請求為無
    理由，應予駁回。
九、原告勝訴部分，陳明願供擔保聲請宣告假執行，核無不合，
    爰酌定相當擔保金額宣告之。其敗訴部分，已失所附麗，應
    併予駁回。
十、本件事證已臻明確，兩造其餘攻擊防禦方法，經審酌後均於
    判決之結果不生影響，爰不予審究。
十一、訴訟費用負擔之依據：民事訴訟法第79條、第85條第1項
    。
中    華    民    國    99   年     2    月     4     日
                  民事第三庭    法  官  羅培昌
以上正本係照原本作成。
如對判決上訴，應於判決送達後20日內向本院提出上訴狀。
中    華    民    國    99   年     2    月     4     日
                                書記官  范鳳月

司法院資訊處製作；財團法人民間司法改革基金會備份。
